【裁判字號】    89,訴,763
【裁判日期】    890614
【裁判案由】    損害賠償
【裁判全文】
臺灣高雄地方法院民事判決  八十九年度訴字第七六三號
    原      告  乙○○
    法定代理人  丙○○
    被      告  甲○○
右當事人間損害賠償事件，本院判決如左：
    主    文
被告應給付原告新台幣壹拾萬柒仟肆佰壹拾陸元。
訴訟費用由被告負擔五分之一、其餘由原告負擔。
    事    實
甲、原告方面：
一、聲明：求為判決被告應給付原告新台幣（下同）五十五萬零七十一元。
二、陳述：
（一）被告於八十七年十一月二十七日八時五分許，駕駛牌照號YL－九五七七－號自
      用小客車，沿高雄市○鎮區○○街行駛，途經該路二十八巷巷口處時，因不慎
      而撞及在路玩耍之原告，原告因而肝肢受傷，弄得遍體麟傷，計支出醫藥費二
      十萬零四百七十一元、特別看護二萬八千元（每天二千元共十四天），由於傷
      勢嚴重非短期內可以治癒，必須長期治療被告應給予後續治療費二十萬元，又
      因原告法定代理人丙○○為照顧原告十四天未工作，爰以做散工為業，每天二
      千元損失，共二萬八千元，由於原告受傷全家人均為照顧原告而手忙腳亂，被
      告應給付原告精神慰撫金共五十五萬零四百七十一元，皆因被告之過失傷害所
      致，應由被告賠償，為此爰依法請求被告賠償。又原告係由大嫂任看護，因原
      告之妻為大陸人士，無法長期居留台灣，而原告又需工作，故僱用大嫂陳秀滿
      任看護。而有關高雄醫學院中和紀念醫院之診斷證明書，係於原告出院後，因
      恐另有其他傷害而再往檢查始發現，並非另外受傷。
三、證據：提出看護估價單、醫療費用收據、明細表、清單、診斷證明書等為證。
乙、被告方面：
一、聲明：求為判決原告之訴駁回。
二、陳述：
（一）被告承認就本件肇事有過失，亦有和解誠意，然原告之傷勢並未如其所陳述之
      嚴重，原告請求之金額過高，且原告僅住院一週即出院，出院後並無再聘看護
      之必要。且原告於被告轉彎進巷內時，有跑出來，被告之右後輪才會輾過原告
      。又被告對二審刑事判決所認定之事實並無意見。原告所提出其中高雄醫學院
      中和紀念醫院肩胛骨骨折之診斷證明書部分，並未能證明與系爭車禍有關。
丙、本院依職權函阮綜合醫院查詢原告受傷癒後情況及醫療費用支出、函高雄醫學院
    中和紀念醫院函查原告受傷原因。
    理    由
一、本件原告主張被告於八十七年十一月二十七日八時五分許，駕駛牌照號YL－九五
    七七－號自用小客車，沿高雄市○鎮區○○街行駛，途經該路二十八巷巷口處時
    ，因不慎主張之事而撞及在路玩耍之原告，原告因而受有肝肢受傷等傷害。被告
    上開過失犯行，業經本院八十八年交易字第二六九號判決有期徒刑五月，並經台
    灣高等法院高雄分院以八十九年交上易字第二五號刑事判決駁回上訴確定在案，
    被告因過失使原告因而受有傷害，依法自應負賠償責任。
二、被告則就其確因駕車不慎進入巷道導致原告受傷之事實並不爭執，惟以原告之傷
    勢並未如其所陳述之嚴重、原告請求之金額過高，且原告僅住院一週即出院，出
    院後並無再聘看護之必要、且原告於被告轉彎進巷內時，有跑出來，被告之右後
    輪才會輾過原告及原告所提出其中高雄醫學院中和紀念醫院肩胛骨骨折之診斷證
    明書部分，並未能證明與系爭車禍有關等語，資為抗辯。
三，經查甲○○於八十七年十一月二十七日八時五分許，駕駛牌照號碼ＹＬ—九五七
    七號自用小客車，沿高雄市○鎮區○○街由南往北方向行駛，途經該路二八巷之
    無號誌交岔路口欲轉彎進入該巷內時，本應注意該巷口因擺設有大型花盆及其他
    雜物而視距不良，應減速慢行，隨時採取必要之安全措施，作隨時停車之準備；
    且依當時情形，復無其不能注意之情事，詎甲○○竟疏未注意，貿然右轉進入滇
    池街二八巷，致輾壓在該巷道內玩耍之乙○○背部，使乙○○受有肝臟挫傷之傷
    害等事實，為兩造所不爭執，並有診斷證明書一紙在卷可稽，而被告前開過失傷
    害刑事部分，經本院以八十八年度交易字第二六九號判決判處被告有期徒刑五月
    ，並經臺灣高等法院高雄分院駁回上訴確定等情，復經本院調前開案卷審究屬實
    ，應堪信為真正。是被告甲○○對前開肇事車禍，自應負過失侵權行為責任應堪
    認定。
四、按因故意或過失，不法侵害他人之權利者，負損害賠償責任；不法侵害他人身體
    或健康者，對於被害人因此喪失或減少勞動能力，或增加生活上之需要時，應負
    損害賠償責任；被害人雖非財產上之損害，亦得請求賠償相當之金額，民法第一
    百八十四條第一項前段、第一百九十三條第一項、第一百九十五條第一項分別定
    有明文。被告蔡宏泰對於本件車禍既有過失責任已如前述，則原告請求損害賠償
    ，即屬於法有據。
五、本件原告請求之各項損害，是否應予准許，分別論述如下︰
（一）醫療及看護費用部分：
１、原告主張支出醫療費用共二十四萬零四百七十一元，雖據提出醫療費用收據十紙
    、及估價單三紙為證，惟按全民健康保險法第八十二條規定：「保險對象因汽車
    交通事故，經本保險提供醫療給付者，本保險之保險人得向強制汽車責任保險之
    保險人代位請求該項給付。」，該法為保險法之特別法，依特別法優於普通法之
    原則，全民健康保險法第八十二條應優先於保險法第一百三十五條、第一百零三
    條關於傷害保險之保險人不得代位行使被保險人對於加害人之損害賠償請求權之
    規定而為適用。從而全民健康保險之被保險人因汽車交通事故，經全民健康保險
    提供醫療給付者，全民健康保險之保險人得向強制汽車責任保險之保險人代位請
    求該項給付。而依強制汽車責任保險法第三十條規定，強制汽車責任保險之保險
    人依該法規定給付保險金者，於該範圍內，加害人或強制汽車責任保險之被保險
    人之損害賠償責任即因而解免，全民健康保險被保險人對於加害人之損害賠償請
    求權亦因而喪失。則依上開說明，原告就全民健康保險負擔額部分即不得請求被
    告賠償。是本件依本院職權向阮綜合醫院函查結果，本件原告共支出醫療費用二
    萬六千八百四十一元，其中健保醫療一萬五千四百二十五元、自付額一萬一千四
    百一十六元，有該院八十九年四月二十五日阮醫教字第八九０三九號函可參，則
    本件原告就醫療費用僅其中一萬一千四百一十六元自付額部分，應認係屬真實得
    請求外，其餘部分依前揭說明，均不在得請求之列。另原告雖提出私立高雄醫學
    院附設中和醫院（下稱高醫）之醫療費用明細表一紙，主張該部分之收據亦應由
    被告賠償，惟原告係於八十七年十一月二十七日因本件車禍受有傷害，而經送阮
    綜合醫院以肝臟超音波檢查及腹部斷層檢查確定右肝葉裂傷，經住院八天後門診
    追蹤治療約二週至八十七年十二月十二日止，有阮綜合醫院前揭來函可參；而原
    告係於八十七年十二月二十八日初次至高醫門診就診，主訴車禍後即常有夜尿情
    形，經理學檢查，並無異常發現，血液及尿液例行檢查均正常，腹部超音波檢查
    亦無異常發現，胸部Ｘ光檢查發現右肩胛骨已癒合之骨折（線性骨折有骨痂形成
    ，亦有高醫八十九年四月二十六日（８９）高醫附秘字第０九一二號函為佐，是
    原告所提高醫之收據，顯係舊有傷痕非因本件車禍受傷（衡諸常情若因本件車禍
    受有右肩胛骨折，阮綜合醫院於檢查中必可發現，且亦不可能尚未及一月即自行
    癒合），自不得請求被告賠償。
２、看護費用部分：查原告因本件車禍受傷，自八十七年十一月二十七日起住院八天
    即出院，且未經手術治療，故原告請求此期間內以每日二千元計算之看護費用共
    計一萬六千元，應認係屬真實，至原告出院後參諸其受傷程度，本院認尚無僱請
    看護之必要，是原告此部分之請求超過一萬六千元部分，均應予駁回。
（二）後續治療費用二十萬元部分：原告主張其需後續治療費用二十萬元，惟依前揭
      阮綜合醫院來函明原告出院後僅門診追蹤治療二星期至八十七年十二月十二
      日，後於八十九年四月八日回門診複診，經腹部超音波檢查結果，肝臟已完全
      復原，顯無再支出任何後續治療費用之必要，且原告就此部分，亦未能舉證以
      實其說，原告此部分請求自無理由，不應准許。
（三）原告主張法定代理人為照顧原告十四日未工作，共損失二萬八千元，惟就照顧
      原告部分，原告業已請求看護費用並經准許其中八日已如前述，是其法定代理
      人尚無因照顧原告致無法工作之情形，況原告此部分亦屬於法無據，不應准許
      。
（四）精神慰撫金十萬元部分（原告聲明雖誤載為二十萬元，惟依其請求總金額計算
      ，及事實理由記載，應為十萬元）：經查，本件原告受傷時年僅三歲餘，本件
      車禍雖未造成重大永久傷害，然其心靈終究因之而受有傷害，本院審酌上情及
      兩造之身份、經濟狀況等，認原告請求之精神慰撫金以八萬元為適當，至原告
      逾此部份之請求，即屬無據，應予駁回。
（五）綜上所述，原告所得請求被告賠償之金額合計在一十萬七千四百一十六元範圍
      內為有理由，應予准許，逾此範圍之請求，為無理由，則應駁回。
六、因本案事證已臻明確，兩造其餘聲明及主張舉證，核與判決結果無涉，爰不一一
    贅述，附此敘明。
據上論結：本件原告之訴為一部有理由、一部無理由，依民事訴訟法第七十九條但書
，判決如主文。
中      華      民      國    八十九    年      六      月      十四    日
                              臺灣高雄地方法院民事第六庭
~B法      官  林玉心
右為正本係照原本作成。
如不服本判決，應於送達後廿日內，向本院提出上訴狀並表明上訴理由，如於本
判決宣示後送達前提起上訴者，應於判決送達後十日內補提上訴理由書（須附繕本）。
中      華      民      國    八十九    年      六      月      十四    日
~B法院書記官  鄭裕一


司法院資訊處製作；財團法人民間司法改革基金會備份。
